Inventaris van het archief van de familie Andreae, 1916-1921
Nationaal Archief, Den Haag
Collectie 473 Andreae
Andreae
1916-1921
C22205
0.10 meter; 13 inventarisnummers.
Normale geschreven, getypte en gedrukte documenten, geen bijzondere handschriften.
Nationaal Archief, Den Haag
Andreae, Familie
Andreae, Gezina
Andreae-Römer, Minke
Het archief van de familie Andreae bevat voornamelijk correspondentie tussen de familieleden in Nederlands-Indië en verwanten in Nederland. Daarnaast een notitieboekje met dagboekaantekeningen uit 1920.
Archiefvorming
Geschiedenis van de archiefvormer
Gezinssamenstelling:
"M" Minke Andreae - Römer (1849-1932) te Groningen, weduwe van mr Sicco Leendert Andreae (1840-1910 (?)), kantonrechter.
Hun kinderen:
"Pé" Mr dr Petrus Casparus Andreae (1871-1949), advocaat,
"Wab" Wabien Mansholt - Andreae (1874-1966), gehuwd met Lambertus Mansholt (1875-1944), landbouwer,
"G" Gajus Henricus Andreae (1876-1924), hoofd-administrateur van de Deli Maatschappij, Medan,
"R" Frederica Wilhelmina Bruijel - Andreae (1879-1921), lerares biologie, gehuwd met dr Willem Bruijel (1877-1928), leraar,
"S" Gezina Andreae (1884-1974), lerares engels in Dordrecht.S promoveerde na haar terugkomst in Nederland in Amsterdam. Na de dood van haar zwager Bruijel kreeg zij de voogdij over de drie kinderen uit dit huwelijk. Zij vestigde zich in Hilversum, gaf les aan de MMS en HBS aldaar en was voor de oorlog enige jaren lid van de Gemeenteraad.Na de dood van haar moeder werden door L. Mansholt alle persoonlijke papieren geordend; hij zond S de aangetroffen correspondentie tussen haar en haar moeder. Na de dood van S vond mevrouw W. Bruijel het, naar het haar toescheen, nooit uitgepakte pak brieven tussen haar zakelijke papieren.
Geschiedenis van het archiefbeheer
De verwerving van het archief
Schenking (van een niet overheidsarchief)
Inhoud en structuur van het archief
2.21
Inhoud
Het hier beschreven archief bestaat nagenoeg volledig uit de briefwisseling tussen familieleden van de familie Andreae in Nederlandsch-Indië en hun verwanten in Nederland.
Het grootste deel betreft de briefwisseling van Gezina (1884-1974), die op uitnodiging van haar broer Gajus een reis naar Nederlandsch-Indië maakte. De omstandigheden waaronder deze briefwisseling plaats vond, zijn uitvoerig toegelicht in het boekje, beschreven in inventarisnummer 13.
Aanwijzingen voor de gebruiker
Openbaarheidsbeperkingen
Volledig openbaar.
Materiële beperkingen
Aanvraaginstructie
Openbare archiefstukken kunnen online worden aangevraagd en gereserveerd. U kunt dit ook via de terminals in de studiezaal van het Nationaal Archief doen. Om te kunnen reserveren dient u de volgende stappen te volgen:
U maakt een profiel aan op www.gahetna.nl, en logt vervolgens in
Via de archiefinventaris (alleen de beschrijvingen met rode nummers) selecteert u het gewenste archiefstuk door op de knop 'Reserveren' te klikken
In het volgende scherm geeft u aan op welke dag u het archiefstuk wilt inzien
Indien u zich bevindt in de studiezaal en een tafelnummer heeft ontvangen kunt u dit nummer vermelden. Als u geen tafelnummer heeft kunt u tafelnummer 777 laten staan
Vervolgens bevestigt u uw reservering door deze te versturen.
Verwant materiaal
Beschikbaarheid van kopieën
Beschrijving van de series en archiefbestanddelen
- Brieven van Gajus, Mia en Riek. (correspondentie A)., 1916; 1; 1 omslag
  M/ A1 24. 7.16 Uitnodiging van g aan S
  G/ A2 8. 6.16 Uitnodiging aan S om in Indië te komen
  Medan
  G/ A3 8. 8.16 Nadere gegevens over uitgaan naar Indië Taakomschrijving
  G/ A4 18. 8.16 Bestellijsten voor inventaris Medan
  G/ A5 18. 8.16 Kopie, aangevuld door ontvanger
  Maden
  R/ A6 16.11.16 Aan S in Medan
  A'dam
  M/ A7 22.12.16 Aan S in Medan
- Brieven van Gezina Andreae aan haar familieleden., 1916-1920; 2-7; 6 omslagen
  - Brieven S-A. 1916, 2
    S/ A8 (oct.'16) Societyleven aan boord
    (aan boord)
    S/ A9 5.11.16 Societyleven aan boord
    S/ A10 15.11.16 Societyleven aan boord. Sociale stratificatie. Engelse haven in oorlogstijd
    S/ A11 28.11.16 Societyleven aan boord. Las Palmas
    S/ A12 7.12.16 Taakopvatting en verwachtingen
    S/ A13 21.12.16 Durban
    S/ A14 (dec.'16) Aankomst Belawan. Ontvangst Medan. Huisinrichting. Huispersoneel
    S/ A15 (eind dec.'16) Dagelijks leven in Medan. Ontspanning
  - Brieven S-B, nr. 1-33. 1917, 3
    S/ B1 3. 1.(17) Verhoudingen employé's Deli Maatschappij Batakkers. Personeel
    S/ B2 9. 1.17 Inventaris. Huisinrichting
    S/ B3 15. 1.17 Kleding. Ontspanning. Taakbeschrijving Inventaris
    S/ B4 26. 1.17 Post 6 en 17 nov '16 ontvangen Personeel. Bestellingen
    S/ B5 6. 2.17 10.12.16 ontv. Ontvangsten. Kleding. Sport
    S/ B6 ca voorj.17 Positie vrouwen van employé's. Bezoek aan "Inlandsche school voor meisjes"
    (fragment)
    S/ B7 ca voorj.17 Kleding
    (onvoll)
    S/ B8 20. 2.17 Deli Maatschappij. Vrouwenkiesrecht
    S/ B9 25. 2.17 Deli Maatschappij. Oorlog
    S/ B10 13. 3.17 26 en 15 dec '16 ontvangen Ontvangsten. Kleding
    S/ B11 23. 3.17 Huis in Brastagi. Sport
    S/ B12 3. 4.17 Personeel
    S/ B13 10. 4.17 Buitenleven in Brastagi. Tobameer
    S/ B14 17. 4.17 -----
    S/ B15 3. 5.17 Verbindingen door oorlog verstoord. Dagelijks leven
    S/ B16 7. 5.17 30.1.17 ontv. Ontvangsten
    S/ B17 16. 5.17 Sport
    Brastagi
    S/ B18 26. 5.17 Ontvangsten
    S/ B19 27. 5.17 Ontvangsten. Cultuurarmoede
    S/ B20 29. 5.17 Ontvangsten. Kleding
    S/ B21 5. 6.17 Sport
    S/ B22 ca zomer 17 Ontvangsten. Politiek. Landsraad
    S/ B23 26. 6.17 2.5.17 ontv. Taakbeschrijving
    S/ B24 6. 7.17 (geringe) Gevolgen van oorlog
    S/ B25 12. 7.17 Cultuurarmoede
    S/ B26 30. 7.17 "Psyche van de Medanse samenleving". Inlands onderwijs
    S/ B27 5. 8.17 Tropische ziekten
    S/ B28 14. 8.17 Tabaksoogst. Beperking postverzending door oorlog
    S/ B29 20. 8.17 Concept artikel "Brieven uit de Oost" (6 pag) Brastagi, Batakkers
    S/ B30 24. 8.17 -----
    S/ B31 3. 9.17 Tobameer. Ontvangsten, Vendutie
    S/ B32 12. 9.17 Kleding. Bestellingen
    S/ B33 25. 9.17 Leefwijze assistenten Deli My
  - Brieven S-B, nr. 34-42. 1917, 4
    S/ B34 7.10.17 REIS NAAR CHINA Koelieboot. Half-cast kinderen
    S/ B35 11.10.17 Penang
    S/ B36 (oct.'17) Singapore
    S/ B37 1.11.17 Hongkong. Macao
    S/ B38 1.11.17 Kanton
    19S/ B39 4.11.17 Hongkong
    S/ B40 5.12.17 Swatow. Leven aan boord koelieboot
    S/ B41 17.12.17 Terug in Medan. Inkopen in China
    S/ B42 29.12.17 Indië buiten oorlogsgebeuren
  - Brieven S-C. 1918, 5
    S/ C1 30. 1.18 Huisinrichting. Personeel. Kleding
    S/ C2 19. 2.18 14.11.17 ontv. Medische zorg
    S/ C3 5. 3.(18) Tropische ziekten. Ontvangsten
    S/ C4 (15.3.18) Heersende pest, radicale maatregelen
    S/ C5 29. 3.18 Reisverslag Bataklanden, gepubliceerd in "Neerlandia". Tropische geneeskunde
    S/ C6 21. 4.18 ANJ (?) opgericht
    S/ C7 30. 4.18 Artikel over ANJ gepubliceerd in Neerlandia
    S/ C8 8. 5.18 De Javaanse Hollander. Oprichting Indo-Jongens Tehuis
    S/ C9 18. 5.18 Bazar voor arme kinderen in Holland
    S/ C10 25. 6.18 Uitbreiding Deli My. Start verzending paketten naar Nederland
    S/ C11 8. 7.(18) Sport
    S/ C12 (21.7.18) Cultuurarmoede. Postpaketten verzending opgehouden. Gemeentepolitiek Medan
    S/ C13 31. 7.18 Voedselsituatie Nederland
    S/ C14 13. 8.18 14.5.18 ontv. Thee- en rubberplantages Half-cast kinderen
    S/ C15 20. 8.18 Kritiek op houding planters. Kleding
    S/ C16 26. 8.18 -----
    S/ C17 30. 8.18 Activiteiten op Koninginnedag. G.bestuurslid "Je Maintiendrai"
    S/ C18 10. 9.18 Vrouwenemancipatie
    S/ C19 17. 9.18 Kleding. Ontvangsten
    S/ C20 18.10.18 Vrouwenkiesrecht. Ontvangsten
    S/ C21 10.12.18 Sinterklaasfeesten op scholen
    S/ C22 16. 12.18 Positie jonge assistenten. Vrouwenemancipatie
    S/ C23 24. 12.18 Kleding. Aanvoer koelies hervat
  - Brieven S-D. 1919, 6
    S/ D1 14. 1.19 Oct.'18 ontv. Art. over China voor Algemeen Handelsblad. Art. over Batak Instituut voor Neerlandia
    S/ D2 28. 1.19 Tien-jarig bestaan van Medan
    S/ D3 11. 2.19 Bezoek Batakhuis. Artikel over Leprosie Oprichting Openbare Leeszaal in Medan
    S/ D4 18. 2.19 Voedselpaketten stagneren. Conservatisme in planterswereld. Kleding
    S/ D5 23. 2.19 Plannen Zaken-verlof
    S/ D6 3. 7.19 Beschrijving terugreis na verlof
    S/ D7 8. 8.19 Personeel. Kleding
    S/ D8 12. 8.19 Ontvangsten
    S/ D9 19. 8.19 -----
    S/ D10 1. 9.19 Sport
    S/ D11 7. 9.19 Bestuurslidmaatschap Pro Juventute
    S/ D12 16. 9.19 Petroleumbronnen en Raffinaderij
    S/ D13 29. 9.19 Ontvangsten
    S/ D14 7.10.19 Voorbereiding feesten bij 50-jarig bestaan van de Deli My
    S/ D15 10.11.19 Bezoek aan Kebon. Kleding
    S/ D16 20.11.19 Bergtocht
    S/ D17 7.12.19 Verbouwing, modern comfort
    S/ D18 21.12.19 Theezending
    S/ D19 29.12.19 Opening spoorlijn Atjeh-Oostkust. Tocht naar Sibajak
  - Brieven S-E. 1920, 7
    S/ E1 9. 1.20 Cultuurarmoede
    S/ E2 22. 1.20 Medische zorg. Ontvangsten. Kleding
    S/ E3 12. 2.20 Invasie van rijke reislustige logees. Voorbereidingen jubileum Deli My
    S/ E4 24. 2.20 Kleding
    S/ E5 9. 3.20 Bezoek aan Sultans van Langkat en Deli
    S/ E6 26. 3.20 Tocht Westkust Sumatra + Minangkabau
    Fort de Kock
    S/ E7 7. 4.20 Ontvangsten
    S/ E8 5. 5.20 Verwijzing naar kranten artikelen over feest Deli My: geen beschrijving in brief Overname Langkat Cy, inc1. hospitaal
    25.6.20 tot 5.8.20 Aantekeningen betr. reis Java, ws bestemd voor artikel
    20.8.20 Concept artikel "Brieven uit de Oost" over Brastagi
- Brieven van Minke Andreae-Römer aan haar dochter Gezina Andreae., 1916-1920; 8-11; 4 omslagen
  - Brieven M-B. 1917, 8
    Voor voorafgaande correspondentie zie inventarisnummer 1.
    M/ B1 22. 1.17 Post 21.12.16 ontvangen Prijzen levensmiddelen
    M/ B2 31. 1.17 Bootverbinding naar Indië uit Nederland verbroken. Rantsoenering levensmiddelen. Politieke activiteiten Wab.
    M/ B3 14. 2.17 Post dec.'16 en 3.1.17 ontvangen
    M/ B4 1. 4.17 4.2.17 ontv. Schaarste. Politieke situatie verslechterd
    M/ B5 15. 4.17 15.10.16 ontv. Schaarste
    M/ B6 2. 5.17 Rantsoenering benzine en kunstmest
    M/ B7 15. 5.17 Bestellingen S
    M/ B8 1. 6.17 Prijzen landbouwproducten. Lonen. Rentestand
    M/ B9 22. 7.17 Alle post tussen 16/6 en 2/7 verloren gegaan Personeel. Logees
    M/ B10 4. 8.17 Uit logeren
    Den Haag
    M/ B11 30. 8.17 Logees. Rantsoenering gas
    M/ B12 12. 9.17 Angst dat Nederland bij oorlog wordt betrokken
    M/ B13 20. 9.17 Rantsoenering brandstof
    M/ B14 14.10.17 Rage aanschaffing "landhuisjes"
    M/ B15 14.11.17 5.8.17 ontv. Brandstofschaarste en -oplossingen
    M/ B16 9.12.17 15.9.17 ontv. Treinenloop beperkt. Landbouw maatregelen. Prijzen en lonen
    M/ B17 24.12.17 7 brieven tegelijk ontvangen. Pensioen verhoogd
  - Brieven M-C. 1918, 9
    M/ C1 8. 1.18 Oct. '17 ontvangen. Russische effecten waardeloos
    M/ C2 23. 1.18 Prijzen
    M/ C3 6. 2.18 Congres SDAP. Stakingen. Woningnood
    M/ C4 22. 2.18 Land- en huizenprijzen. Tractementen. Maximumprijzen vastgesteld
    M/ C5 29. 3.18 Vaart op Engeland gesloten. Wab. candidaat Tweede Kamerverkiezingen (SDAP). Pé cand. voor Vrijzinnig Democraten
    M/ C6 13. 4.18 5.12.16 ontv. Prijzen. Maatregelen regering. Logeerseizoen aangebroken
    Nunspeet
    M/ C7 2. 5.18 Prijzen
    M/ C8 15. 5.18 Jan.'18 ontv. Opbrengst boerderij
    M/ C9 13. 6.18 15.3.18 ontv. Prijzen landbouwproducten
    M/ C10 22. 6.18 Bezoek aan boerderij. Toespraak Wab. op SDAP meeting
    M/ C11 4. 7.18 Uitslag verkiezingen: Wab. "gelukkig" niet gekozen. Pé evenmin
    M/ C12 15. 8.18 18.5.18 ontv. Voedselschaarste
    M/ C13 28. 8.18 Voorlopig nog geen kans op vrede
    M/ C14 8. 9.18 Familiefeesten
    M/ C15 25.10.18 Spaanse griep heerst. Opbrengst huisje Leeuwarden. Komende vrede?
    M/ C16 2.12.18 Troelstra's mislukte revolutie. "Geduchte maar interessante tijden"
    M/ C17 22.12.18 Pakketpost uit Indië gestremd. Nog grote schaarste
  - Brieven M-D. 1919, 10
    M/ D1 13. 3.18 (Eerste 5 brieven ontbreken) Thee ontvangen. Rest kleren zoons weggegeven Stakingen. Salarissen omhoog
    M/ D2 27. 6.19 (Onderbreking door verlof G en S) Vrede getekend. Wab. lid Prov. Staten Groningen
    M/ D3 28. 7.19 Logees. B. koopt Buick met zomer- en winterkap
    Sneek
    M/ D4 12. 8.19 Vlasprijzen
    M/ D5 26. 8.19 Logees. Verkoop boerderij. Prijzen
    M/ D6 23. 9.19 Toestand in Europa
    M/ D7 21.10.19 Logees
    M/ D8 ca nov.19 Voorbereidingen voor Sinterklaasfeest haast als vanouds
    M/ D9 21.12.19 Nieuwigheid: kerstboom. Uittocht naar Indië. Beleggingen
  - Brieven M-E. 1920, en brieven M-F. 1921, 11
    M/ E1 16. 1.20 Veeprijzen. Voel sterfgevallen. Uittocht naar Indië en Zuid Afrika
    M/ E2 25. 1.20 Boerderij prijzen
    M/ E3 9. 2.20 Veel sollicitanten bij onderwijs
    M/ E4 12. 3.20 Boelgoed boerderij. Paardenprijzen
    M/ E5 29. 3.20 Kleding
    M/ E6 16. 5.20 -----
    M/ E7 14. 6.20 Reactie op beschrijving jubileum Deli My
    M/ E8 17. 6.20 Toestand in Duitsland
    M/ E9 14. 7.20 Reactie op art. S over jubileum Deli My in Eigen Haard, juli '20
    M/ E10 29. 7.20 Vacantietrek naar het buitenland
    M/ E11 12. 8.20 Weer schaarste
    M/ E12 19. 9.20 Weense studentes in Groningen
    M/ E13 3.10.20 Reactie op publ. S in blad Pro Juventute
    M/ E14 31.10.20 Kinderkleding
    M/ E15 16.11.20 Wab. in Onderwijsraad
    M/ E16 29.11.20 Kosten ziekenhuisbehandeling. Duitse Mark gekelderd
    M/ F1 7. 2.21 Reactie op financiering van het ziekenhuis in Medan door de Majoor - Chinees
    M/ F2 6. 3.21 Landbouwprijzen omhoog
    M/ F3 11. 3.21 Laatste brief voor verlof G en S
- Notitieboekje van Gezina Andreae, houdende dagboekaantekeningen., 28 juni-4 augustus 1920; 12; 1 deeltje
- "Lieve moeder, lieve beste kinderen. Een briefwisseling uit de jaren 1916-1921 tussen Medan en Groningen". Bloemlezing uit de briefwisseling tussen Gezina Andreae en haar moeder Minke Andreae-Römer door mevrouw W. Bruijel., 13; 1 band